【裁判字號】    89,交聲,9
【裁判日期】    890416
【裁判案由】    違反道路交通管理處罰條例聲明異議
【裁判全文】
臺灣苗栗地方法院交通事件事裁定                      八十九年度交聲字第九號
    移 送機 關  交通部公路局新竹區監理所苗栗監理站
    聲明異議人  甲○○
    即受處分人
右列聲明異議人因違反道路交通管理處罰條例案件，對於交通部公路局新竹區監理所
苗栗監理站八十九年二月三日所為之處分 (苗稽駕字第五四－八九四一０八號裁決書
)，聲明異議，本院裁定如左：
    主  文
異議駁回。
    理  由
一、按道路交通管理處罰條例第五十三條規定：汽車駕駛人，行經有燈光號誌管制之
    交岔路口闖紅燈者，處六百元以上一千二百元以下罰鍰。
二、本件異議理由略以：聲明異議人甲○○於民國八十八年十二月八日下午六時許，
    駕駛自用小客車，在苗栗縣苗栗市○○街口與襄陽路口前三公尺，見燈號由綠燈
    轉為黃燈，即快速通過，並未闖紅燈，警員要求出示證件，異議人不同意，後由
    另一警員說服異議人簽名後，再行提出異議，是本件異議人並未闖紅燈，舉發有
    誤，為此聲明異議。
三、揆諸交通警員製單舉發違反道路交通管理處罰條例所列之違規事實，本質上為行
    政處分，係公務員基於職務上權力，依法就特定之公法具體事件所為之單方行政
    行為，基於公務員為公法上行為具有公信力之原則，該行政行為當可被推定為真
    正，其據以依法處分之事實認定亦為正確無誤，此與民事訴訟法第三百五十五條
    第二項規定「文書依其程式及意旨得認作公文書者，推定其為真正」之情形相同
    ，本此公信原則，乃立法者賦予行政機關制定違反道路交通事件統一裁罰標準及
    處理細則，使執勤警員得當機處分，以維護交通秩序、安全之行政目的。反之，
    若謂公務員一切行政行為均需預留證據以證其實，則國家行政勢必窒礙難行，據
    此，刑事訴訟法就犯罪證據有關規定中，與屬於行政秩序罰之交通違規裁罰本質
    不合之部分，自不在準用之列。又依據中華民國道路交通號誌規定：行車管制號
    誌黃燈表示紅色燈號即將顯示，用以警告車輛駕駛人及行人，屆時將失去通行路
    權；閃光綠燈，表示綠燈時段終了，尚未進入交岔路口之車輛及行人儘可能不超
    越停止線或進入路口。則異議人供稱在三公尺前已見綠燈轉為黃燈，參考上開交
    通號誌說明，異議人應減速慢行準備停車，並非快速通過，依規定係進入路口之
    車輛見綠燈轉為黃燈才可快速通過。從而，本件異議人誤解法規，且未能提出有
    利證據以資證明未闖紅燈，復查無何證據足認執勤員警有捏造事實違法取締之情
    事，則其本於維護交通秩序、安全之職責所為舉發，自應受到合法、正確之推定
    ，異議人空言辯稱並未闖紅燈云云，即難採信。原分機關據前揭違規單之記載援
    引首開規定，裁處罰鍰一千二百元（即新台幣三千六百元）並無不當，本件異議
    為無理由，應予駁回。
四、據上論斷，應依道路交通案件處理辦法第十九條，裁定如主文。
中    華    民    國      八十九      年    四      月    十六          日
                                臺灣苗栗地方法院交通法庭
                                    法  官    張  珈  禎
右正本證明與原本無異。
如不服本裁定應於送達後五日內向本院提出抗告狀。
                                    書記官    楊  慧  萍
中    華    民    國      八十九      年    四      月    十八          日


司法院資訊處製作；財團法人民間司法改革基金會備份。
